【裁判字號】    92,訴,1036
【裁判日期】    920729
【裁判案由】    偽造有價證券
【裁判全文】
臺灣臺中地方法院刑事判決                        九十二年度訴字第一三六號
    公  訴  人  臺灣臺中地方法院檢察署檢察官
    被      告  庚○○民國九.
    指定辯護人  本院公設辯護人  戊○○
右列被告因偽造有價證券案件，經檢察官提起公訴（九十一年度偵字第九三○一號）
，本院判決如左：
    主  文
庚○○意圖供行使之用，而偽造有價證券，處有期徒刑壹年柒月，偽造之附表編號Ｃ
之支票壹張，沒收。
    事  實
一、庚○○（民國九十一年十二月二十日改名為陳嘉威）於民國（下同）八十九年十
    月間，因與乙○○所經營之「華山開發事業股份有限公司」間生有糾紛，為換回
    之前友人己○○所交付於乙○○之第三人「吳義豐」（音譯）為發票人之未能兌
    現之一百萬元支票，庚○○詎竟萌生偽造有價證券而行使之犯意，明知友人丙○○執有之附表所示三張空白支票（日期、金額欄均空白，發票人欄則已分別蓋有
    「癸○○」、「壬○○」印文；乃壬○○所有，於八十九年八月廿日，在台中市
    ○○路○段四五號「品憶流行茶坊」內遭不詳姓名年籍之人所竊，當時係失竊皮
    夾一只，內有「付款人：誠泰銀行台中分行、發票人：壬○○、甲存帳號：00
    0000000，票號：IB0000000至IB0000000」之空白支票簿一本、「壬○○
    」與「癸○○」之印章二枚、現金新台幣（下同）六千元等物）係來歷不明之物
    ，仍在台中縣大里市○○路一二六號「明治超商」（現改名為「韋強Ｅ超商）二
    樓辦公室內，自丙○○處取得該三張空白支票後寄放於友人丁○○處，其後，附
    表編號Ａ、Ｂ之支票二張，為丁○○私自偽造後使用（丁○○使用出去後始告知
    庚○○，丁○○是否涉犯偽造有價證券罪嫌，應由臺灣臺中地方法院檢察署檢察
    官另行依法處理）。庚○○則偽填附表編號Ｃ支票之日期、金額而偽造完成（詳
    如附表所示），再將該附表編號Ｃ之支票交付予乙○○而使用之；惟因支票業已
    申報掛失止付，致未能兌現而為警循線查獲（丙○○、子○○另經臺灣臺中地方
    法院檢察署檢察官不起訴處分；庚○○涉嫌竊盜部分，亦另經該署檢察官不起訴
    處分在案）。
二、案經彰化縣警察局彰化分局報請臺灣臺中地方法院檢察署檢察官偵查起訴。
    理  由
一、訊據被告庚○○對於右揭事實坦承不諱，核與被害人壬○○及證人子○○、甲○○、丙○○、辛○○、丑○○、丁○○、邱秀華、賴國政、江宗儒、黃松心、蔡
    振雄、楊文廣所指訴暨證述之情節相符，並有遺失票據申報書影本三份、前揭三
    張支票之正、反面與退票理由單影本、掛失止付票據提示人資料查報表等在卷足
    資佐證。再該三張支票，係由證人甲○○之友人綽號「阿平」者所提出後（整本
    支票簿），輾轉經證人甲○○、子○○、被告庚○○之引介原欲販售供他人使用
    ，厥後而交至證人丙○○之手中執有（僅只三張），其後，被告庚○○再向證人
    丙○○取得而使用之，惟「阿平」於交付整本支票簿當時之支票上日期、金額兩
    欄皆係空白，且「阿平」並未將「癸○○」或「壬○○」印章一併交付，但該三
    張支票於當時確已分別蓋有「癸○○」、「壬○○」之印文，顯非證人丙○○帳
    戶之支票等情，亦據證人子○○、丙○○、甲○○結證甚明；而證人丙○○係自
    八十九年十二月初起，方才使用彰化縣埔鹽鄉農會之支票帳戶，復據證人丙○○
    於偵查中陳述甚明並提供支票存根簿佐參（經檢察官當庭檢視後發還）；尤且，
    被告庚○○於向證人丙○○拿取支票時既未曾約定支票日期、金額，附表編號Ｃ
    支票屆期時，更未曾將票面所載金額之金錢存入支票帳戶內；又被告庚○○於本
    院九十二年六月十二日調查時，到庭供述稱如下：問：你剛才說證人子○○要把
    支票賣給證人丙○○？被告：是的，是我從中拉線的。問：既然是你拉的線，就
    知道支票來路不明？被告：證人子○○之前有跟我說是票主壬○○的兒子拿出來
    的。證人子○○跟我說他兒子趁他爸爸出國，把票拿出來說想要賣掉，等他爸爸
    回國之後他會去跟他爸爸說。問：照這種情形看，賣你的時候還沒有經過票主的
    同意？被告：對。問：既然票主沒有同意授權簽發支票，你有無權利簽發支票？
    被告：沒有。問：你簽發這五十萬元支票，有無經過票主同意？被告：沒有。問
    ：你有無偽造有價證券？被告：有。被告庚○○再於本院九十二年六月二十七日
    審理時，到庭供述稱如下：問：證人丙○○拿支票做何用？被告：當時我不知道
    證人丙○○拿支票做什麼用，但是事後我有聽說如證人子○○講的，證人丙○○
    是要借支票設局進貨之後要將便利商店倒帳之用。問：你簽發這支票有無經過發
    票人的同意？被告：沒有，我認罪。再被告庚○○復直承，其知悉附表編號Ｃ之
    支票係來路不明之支票，因證人子○○要賣芭樂票而找證人丙○○購買時其亦有
    跟著去，其知道此事，且其未經過發票人壬○○之同意即簽發該附表編號Ｃ之支
    票交付予乙○○，其確有偽造有價證券等語（見本院九十二年七月十一日審判筆
    錄）；綜上，足證被告庚○○確係明知該空白支票並非證人丙○○所有，主觀上
    認知係來歷不明之物，而仍收受並偽造行使之，事證至臻明確，被告庚○○犯行
    洵堪認定。
二、核被告庚○○所為，係犯刑法第二百零一條第一項偽造有價證券罪。其於偽造後
    又持以行使，其行使之低度行為應為偽造之高度行為所吸收，不另論罪。而被告
    庚○○前開犯罪情狀尚非無可憫恕，科以法定最低度之刑，猶嫌過重，爰依刑法
    第五十九條規定，減輕其刑。爰審酌被告庚○○犯罪之動機、目的、手段、品行
    尚佳，並無不良前科，此有台灣台中地方法院檢察署刑案資料查註紀錄表一份在
    卷可按、所生危害及犯罪後坦認罪愆，頗具悔意，然犯罪後迄今仍未與被害人壬○○達成民事和解，取得諒解等一切情狀，量處如主文所示之刑，以資懲儆。被
    告庚○○偽造之附表編號Ｃ之支票一張，雖未經扣案，但尚無證據證明業已滅失
    ，依刑法第二百零五條規定，不問屬於犯人與否，應依法併予宣告沒收之。
三、至於公訴意旨認被告庚○○亦偽造附表編號Ａ、Ｂ之支票二張後交付予證人丁○○而使用之，因認被告庚○○連續觸犯刑法第二百零一條第一項偽造有價證券罪
    嫌云云。惟查附表編號Ａ、Ｂ之支票二張係證人丁○○所偽造後而使用之等情，
    業據被告庚○○供述明確在卷，核與證人丁○○所到庭結證之情節相符，並經本
    院當庭採取證人丁○○之筆跡，經與附表編號Ａ、Ｂ之支票二張上之字跡核對大
    致相符，是此部份犯行應非被告庚○○所為，堪以認定，原應為無罪之諭知，惟
    公訴意旨認此部分犯行與前揭論罪科刑犯行部分，有連續犯關係，屬裁判上一罪
    ，依審判不可分之原則，亦為起訴效力所及，故不另為無罪之諭知，附此敘明。
四、另證人即案外人丁○○前開私自偽造附表編號Ａ、Ｂ之支票二張後使用，是否涉
    犯偽造有價證券罪嫌，應由臺灣臺中地方法院檢察署檢察官另行依法處理，併於
    敘明。
據上論斷，應依刑事訴訟法第二百九十九條第一項前段、刑法第二百零一條第一項、
第五十九條、第二百零五條、罰金罰鍰提高標準條例第一條前段，判決如主文。
中      華      民      國    九十二    年      七      月    二十九    日
                                        臺灣臺中地方法院刑事第四庭
                                            法  官      洪  俊  誠
右正本證明與原本無異。
如不服本判決，應於判決送達後十日內向本院提出上訴狀，上訴於臺灣高等法院臺中
分院(須附繕本)。
                                            書記官      胡  美  娟
中      華      民      國    九十二    年      七      月    二十九    日
附錄論罪科刑實體法條文：
刑法第二百零一條第一項：
意圖供行使之用，而偽造、變造公債票、公司股票或其他有價證券者，處三年以上十
年以下有期徒刑，得併科三千元以下罰金。
（罰金部份業經提高十倍為三萬元）
刑法第二百零五條：
偽造、變造之有價證券、郵票、印花稅票、信用卡、金融卡、儲值卡或其他相類作為
提款、簽帳、轉帳或支付工具之電磁紀錄物及前條之器械原料及電磁紀錄，不問屬於
犯人與否，沒收之。
【附  表】：
┌──┬────┬───┬─────┬────┬────┬───────┐
│編號│付 款 人│發票人│支票號碼  │發票日期│面額：元│提示人        │
├──┼────┼───┼─────┼────┼────┼───────┤
│ Ａ │誠泰銀行│癸○○│IB0000000 │89.11.31│25,300  │邱秀華        │
│    │台中分行│      │          │        │        │              │
├──┼────┼───┼─────┼────┼────┼───────┤
│ Ｂ │同右    │癸○○│IB0000000 │89.12.05│ 4,800  │蔡振雄        │
│    │        │      │          │        │        │              │
├──┼────┼───┼─────┼────┼────┼───────┤
│ Ｃ │同右    │壬○○│IB0000000 │89.12.11│五十萬  │華山開發事業  │
│    │        │      │          │        │        │股份有限公司  │
└──┴────┴───┴─────┴────┴────┴───────┘


司法院資訊處製作；財團法人民間司法改革基金會備份。
